【裁判字號】    88,親,160
【裁判日期】    890125
【裁判案由】    否認子女
【裁判全文】
臺灣高雄地方法院民事判決  八十八年度親字第一六○號
    原      告    丙○○
    被      告    乙○○
    兼法定代理人  甲○○
右當事人間否認子女事件，本院判決如左：
    主      文
確認被告乙○○（民國八十二年十二月三十一日生）非被告甲○○與原告所生之女。
訴訟費用由被告負擔。
    事      實
甲、原告方面：
一、聲明：請求判決如主文所示。
二、陳述：
    原告與被告甲○○於民國七十三年九月二十三日結婚，二人婚後逐漸不合，被告
    甲○○自七十九年間起離家出走，未與原告同居，嗣由被告甲○○訴請判決與原
    告離婚，經本院於八十六年十月八日判決離婚確定，兩造並已為離婚之戶籍登記
    。惟被告於八十八年十月間始因被告甲○○之告知，獲悉被告甲○○於八十二年
    十二月三十一日在桃園產下一女即被告乙○○，迄今未申辦戶籍登記，至此原告
    始知被告甲○○產下被告乙○○之事。雖被告乙○○係出生於原告與被告甲○○
    之婚姻關係存續中，依法受推定為原告之婚生女，惟被告甲○○長期離家，被告
    乙○○顯非原告之女，原告與被告乙○○間並無親子關係存在，為此提起本訴訟
    ，請求確認被告乙○○並非原告與被告甲○○所生之女。
三、證據：提出出生證明書、戶籍謄本各一件為證。
乙、被告方面：
一、聲明：請求駁回原告之訴。
二、陳述：
    被告乙○○自七十八年間就未與原告同住，且一直在北部工作，住在公司宿舍，
    迄至離婚之時，均未與被告同居，被告乙○○確實並非被告甲○○與原告所生之
    女，被告乙○○出生後，即一直由被告甲○○照顧，因為報戶口之需要，被告甲
    ○○始在八十八年十月間告知原告育有一女即被告乙○○之事。
丙、本院依職權函請行政院國軍退除役官兵輔導委員會高雄榮民總醫院（下稱高雄榮
    民總醫院）鑑定被告乙○○與原告間是否具有親子血緣關係。
    理      由
一、按妻之受胎，係在婚姻關係存續中者，固推定其所生子女為婚生子女；惟該推定
    ，如夫妻之一方能證明妻非自夫受胎者，得於知悉子女出生之日起一年內提起否
    認之訴。此由民法第一千零六十三條第一、二項之規定觀之甚明。又依民事訴訟
    法第五百八十九條之一第一項前段規定，否認子女之訴，由夫起訴者，以妻及子
    女為共同被告。
二、原告主張被告乙○○雖經推定為其與被告甲○○之婚姻關係存續中所生之女，惟
    被告甲○○自七十八年間起至八十六年十月間均未與原告同住，而被告乙○○受
    胎於八十二年間，當時被告甲○○並未與原告同居，可見被告乙○○並非自原告
    受胎所生等事實，業據提出出生證明書、戶籍謄本各一件為證。經核被告乙○○
    之出生證明書載有被告劉淑英之懷孕週數為四十週，則被告乙○○應係受胎於八
    十二年三月間。而被告劉淑英自七十八年間起至八十六年十月間均未與原告同住
    乙節，復經被告自陳在卷，均與原告之主張相符。且被告甲○○於本院準備程序
    期日中亦陳稱，被告乙○○並非原告之女等語，經本院依職權函請高雄榮民總醫
    院鑑定被告乙○○與原告間是否具有親子血緣關係，經該院以（八八）高總行字
    第八八０九七五二號函附之鑑定結果，認經依白血球表面抗原分析結果、血型即
    聚合脢ＤＮＡ分析結果，原告與被告乙○○間不具有親子血緣關係，並有該函所
    附之鑑驗報告在卷可佐。由上開各節觀之，被告乙○○並非被告甲○○自原告受
    胎所生之女之事實，堪可認定。原告之主張，應堪信為真實。
三、綜上所述，被告乙○○顯非被告甲○○自原告受胎所生之女。從而，原告依民法
    第一千零六十三條第二項之規定，以妻及子女即甲○○、乙○○為被告，起訴請
    求確認被告乙○○非被告甲○○與原告所生之女，為有理由，應予准許。
據上論結，本件原告之訴為有理由，依民事訴訟法第七十八條、第八十五條第一項前
段，判決如主文。
中      華      民      國    八十九    年      一      月    二十五    日
                              臺灣高雄地方法院民事第五庭
~B法      官  汪怡君
右正本證明與原本無異。
如不服本判決，應於送達後廿日內，向本院提出上訴狀。
中      華      民      國    八十九    年      一      月    二十五    日
~B法院書記官  劉榮華


司法院資訊處製作；財團法人民間司法改革基金會備份。
